臺灣高等法院刑事判決
109年度上訴字第3679號
上  訴  人  
即  被  告  周孟緯


選任辯護人  趙浩程律師(法扶律師)          
上列上訴人因違反槍砲彈藥刀械管制條例案件，不服臺灣新竹地
方法院109年度訴字第323號，中華民國109年7月31日第一審判決
（起訴案號：臺灣新竹地方檢察署108年度偵字第10731號），提
起上訴，本院判決如下：
    主  文
原判決撤銷。
周孟緯犯非法持有可發射子彈具殺傷力之槍枝罪，處有期徒刑參
年貳月，併科罰金新臺幣伍萬元，罰金如易服勞役，以新臺幣壹
仟元折算壹日。扣案如附表編號1所示之物沒收。
    事  實
周孟緯明知可發射子彈具有殺傷力之槍枝、具殺傷力之非制式子
彈為槍砲彈藥刀械管制條例所列管之物品，非經中央主管機關許
可，不得持有，竟基於持有可發射子彈具有殺傷力之槍枝、子彈
之犯意，於民國108 年7 月（起訴書誤載為107 年7 月）間某日
，在新竹縣竹北市某處，向其友人收受如附表編號1所示之可發
射子彈具有殺傷力之改造手槍1枝及如附表編號2所示之具有殺傷
力之非制式子彈4顆後，即將上揭改造手槍及子彈等均放置在其
位於新竹市○○區○○路0 段000 巷00弄0 號之住處內，未經許可持
有之。嗣為警持法院核發之搜索票，於108 年9 月27日下午3 時
許，在新竹縣○○鎮○○路0 段000 巷00弄00號前實施搜索，在其所
駕駛之車牌號碼000－0000號自用小客車副駕駛座前方暗格內扣得
前揭具有殺傷力之改造手槍1 支（含彈匣1 個）及具殺傷力之非
制式子彈4顆，而查悉上情。
    理  由
一、上開犯罪事實，業據上訴人即被告周孟緯於警詢、檢察官訊
    問、原審準備程序、審理及本院審理時坦承不諱（偵卷第6
    頁反面、7、41頁，原審卷第53、234 至236 頁，本院卷第7
    5頁），且有原審法院108 年聲搜字第473 號搜索票、新竹
    市警察局第二分局搜索扣押筆錄、扣押物品目錄表、搜索筆
    錄、扣押物品收據、現場及扣案物照片共4 幀及新竹市警察
    局108 年9 月27日竹市警鑑字第1080036137號槍枝初步檢視
    報告表暨所檢附槍枝照片5 幀在卷可稽（偵卷第11至24頁）
     ；復扣案如附表編號1、2所示之槍枝、子彈，經送請內政
    部警政署刑事警察局鑑定結果認：送鑑手槍1 枝（槍枝管制
    編號000000000號），認係改造手槍，由仿半自動手槍製造
    之槍枝，換裝土造金屬槍管而成，擊發功能正常，可供擊發
    適用子彈使用，認具殺傷力；送鑑如附表編號2所示之子彈4
    顆，認均係非制式子彈，其中2顆由金屬彈殼組合直徑約8.9
    mm金屬彈頭而成，均可擊發，認具殺傷力，有該局109年1月
    31日刑鑑字第1080099693號鑑定書暨該局109年6月1日刑鑑
    字第1090055459號函在卷可按（偵卷第60、61頁，原審卷第
    47頁）。是以，被告所持有之改造槍枝1支（含彈匣1個）及
    非制式子彈4顆，確均具有殺傷力，是被告前開任意性自白
    ，核與事實相符，洵堪採信。被告本件犯行，事證明確，堪
    以認定，應依法論科。
二、論罪：
　㈠新舊法比較：
　⒈按行為後法律有變更者，適用行為時之法律。但行為後之法
    律有利於行為人者，適用最有利於行為人之法律，刑法第2
    條第1 項定有明文。 
　⒉查被告行為後，槍砲彈藥刀械管制條例第4 條第1 項第1 款
    、第7 條、第8 條業於109 年6 月10日修正公布，並於同年
    月12日生效施行。而持有改造槍枝部分，於修法前係適用槍
    砲彈藥刀械管制條例第8 條第4 項「未經許可，持有、寄藏
    或意圖販賣而陳列第一項所列槍砲者，處三年以上十年以下
    有期徒刑，併科新臺幣七百萬元以下罰金」，而本次修正係
    考量現行查獲具殺傷力之違法槍枝，多屬非制式槍枝，其殺
    傷力不亞於制式槍枝，對於人民生命、身體、自由及財產法
    益之危害，實與制式槍枝無異，故無再行區分制式與否而分
    別適用槍砲彈藥刀械管制條例7 條、第8 條之必要，是槍砲
    彈藥刀械管制條例第4 條第1 項第1 款、第7 條第1 項及第
    4項、第8 條第1 項及第4 項修正後則分別為「本條例所稱
    槍砲、彈藥、刀械如下：一、槍砲：指制式或非制式之火砲
    、肩射武器、機關槍、衝鋒槍、卡柄槍、自動步槍、普通步
    槍、馬槍、手槍、鋼筆槍、瓦斯槍、麻醉槍、獵槍、空氣槍
    、魚槍及其他可發射金屬或子彈具有殺傷力之各式槍砲」、
    「（第1 項）未經許可，製造、販賣或運輸制式或非制式火
    砲、肩射武器、機關槍、衝鋒槍、卡柄槍、自動步槍、普通
    步槍、馬槍、手槍或各類砲彈、炸彈、爆裂物者，處無期徒
    刑或七年以上有期徒刑，併科新臺幣三千萬元以下罰金。（
    第4 項）未經許可，持有、寄藏或意圖販賣而陳列第一項所
    列槍砲、彈藥者，處五年以上有期徒刑，併科新臺幣一千萬
    元以下罰金」；「（第1 項）未經許可，製造、販賣或運輸
    制式或非制式鋼筆槍、瓦斯槍、麻醉槍、獵槍、空氣槍或第
    四條第一項第一款所定其他可發射金屬或子彈具有殺傷力之
    各式槍砲者，處無期徒刑或五年以上有期徒刑，併科新臺幣
    一千萬元以下罰金。（第4 項）未經許可，持有、寄藏或意
    圖販賣而陳列第一項所列槍砲者，處三年以上十年以下有期
    徒刑，併科新臺幣七百萬元以下罰金」，是依上揭規定，被
    告持有如附表編號1 之所示之改造手槍，於修正後係犯槍砲
    彈藥刀械管制條例第7 條第4 項之罪。
　⒊基此，修正前被告所犯為槍砲彈藥刀械管制條例第8條第4項
    之罪，法定刑度為3 年以上10年以下有期徒刑，併科700萬
    元以下罰金；修正後被告所犯為槍砲彈藥刀械管制條例第7 
    條第4 項之罪，法定刑度為5 年以上有期徒刑，併科1000萬
    元以下罰金，經比較新舊法結果，修正後之槍砲彈藥刀械管
    制條例第7 條第4 項之規定，未較有利於被告，是依刑法第
    2條第1 項前段規定，本案自應適用被告行為時即修正前之
    槍砲彈藥刀械管制條例第8 條第4 項規定論處。
　㈡核被告所為，係犯修正前槍砲彈藥刀械管制條例第8 條第4 
    項、槍砲彈藥刀械管制條例第12條第4 項之未經許可持有可
    發射子彈具有殺傷力之改造槍枝、子彈罪。
　㈢未經許可持有槍砲彈藥刀械等違禁物，所侵害者為社會法益
    ，如持有之客體種類相同（同為手槍，或同為子彈者），縱
    令持有之客體有數個（如數支手槍或數顆子彈），仍為單純
    一罪，不發生想像競合犯之問題。是被告未經許可，同時非
    法持有具殺傷力之子彈4顆，應僅成立單純一非法持有子彈
    罪。
　㈣被告自108年7月間某時許至108年9月27日下午3時許為警查獲
    止，持有上開具有殺傷力之槍、彈，核屬繼續犯，應論以單
    一持有行為，又被告以一持有行為同時觸犯上開非法持有可
    發射子彈具殺傷力之槍枝及非法持有子彈罪，屬想像競合犯
    ，應依刑法第55條之規定，從一重之持有可發射子彈具殺傷
    力之槍枝罪處斷。
　㈤槍砲彈藥刀械管制條例第18條第4 項前段規定：「犯本條例
    之罪，於偵查或審判中自白，並供述全部槍砲、彈藥、刀械
    之來源及去向，因而查獲或因而防止重大危害治安事件之發
    生者，減輕或免除其刑。」是此自白情形，必須於偵查或審
    判中自白，並供述全部槍砲、彈藥之來源及去向，因而查獲
    或防止重大危害治安事件之發生，始有獲邀減輕或免除其刑
    之可能。則供述自己持有之槍砲、彈藥取得之來源，必因而
    使偵查犯罪之檢、調人員，得以一併查獲相關涉案者；或因
    而防止他人利用該違禁物而發生重大危害治安之事件，始符
    減免其刑之要件。查被告就扣案之可發射子彈具有殺傷力之
    改造手槍及具有殺傷力之子彈，雖於偵查及原審審判中供述
    係向「莊文富」所購買等情，惟經新竹市警察局第二分局調
    查結果，因被告所陳述槍枝來源並不明確，故無法繼續向上
    追出槍枝來源；又被告所供述之「莊文富」雖因違反槍砲彈
    藥刀械管制條例案件，經臺灣新竹地方檢察署檢察官於108 
    年12月23日以108 年度偵字第12900號提起公訴在案，惟該
    案件所查獲「莊文富」持有之改造手槍及子彈等物，據「莊
    文富」供稱係於107年間至露天拍賣網站購得並組裝，該分
    局警員稱自埋伏蒐證至查獲「莊文富」持有改造槍、彈之期
    間，並不知「莊文富」在該處改造手槍並藏放等情，有臺灣
    新竹地方檢察署檢察官108 年度偵字第12900號起訴書、新
    竹市政府警察局第二分局109 年6 月17日竹市警二分偵字第
    1090014589號函暨所檢附之偵查佐楊鵬程於109 年6 月13日
    所出具之職務報告、偵查佐林慶峯於109 年6 月14日所出具
    之職務報告及本院公務電話查詢紀錄表在卷可憑（原審卷第
    第205 至213 頁，本院卷第61頁），核無因被告供述槍砲、
    彈藥之來源而使警方因而查獲或因而防止重大危害治安事件
    之發生等情事，揆諸上開說明，自不得依槍砲彈藥刀械管制
    條例第18條第4 項之規定予以減刑。
　㈥刑法第59條規定之酌量減輕其刑，必須犯罪另有特殊之原因
    與環境，在客觀上足以引起一般同情，認為即使予以宣告法
    定最低度刑，猶嫌過重者，始有其適用。審酌被告明知前揭
    槍、彈對公眾具有高度之危險性，對社會秩序危害甚鉅，竟
    仍任意持有之，被告雖陳稱，其有女兒尚待其撫養，而被告
    所陳之家庭境遇，固執同情，惟該等家庭狀況，核與被告所
    為之本案犯行，本屬二事；甚者，被告前於96年間，即因違
    反槍砲彈藥刀械管制條例犯行，而經法院判處有期徒刑3年2
    月、3年，應執行有期徒刑4年6月確定，此有本院被告前案
    紀錄表在卷可參（本院卷第43頁），是被告未記取教訓，竟
    再為本件持有可發射子彈具殺傷力之槍枝、子彈犯行，難認
    被告具有特殊原因與環境，在客觀上足以引起一般人同情而
    顯然可憫之處，要無量處最低度刑期猶嫌過重之情事，無刑
    法第59條酌減其刑之適用餘地。是被告、辯護人請求依該規
    定減輕其刑，核無可採。　
三、原判決撤銷部分：
    原審認被告罪證明確，予以論罪科刑，固非無見。惟查：檢
    察官起訴事實認被告非法持有具殺傷力如附表編號2、4所示
    之子彈共5顆，惟其中編號4所示之子彈1顆經送鑑定結果，
    認不具殺傷力（詳下述不另為無罪之諭知部分），依法就此
    部分應不另為無罪之諭知，原審就此漏未判決，顯然違法。
    被告上訴主張其有刑法59條之適用，核屬無據，已如前述，
    惟原判決既有上開可議之處，自屬無可維持，應由本院予以
    撤銷改判。
四、審酌被告前已因違反槍砲彈藥刀械管制條例案件，經法院判
    處罪刑並執行完畢在案，此有本院被告前案紀錄表在卷可按
    ，卻仍不知警惕，於明知具有殺傷力之槍枝、子彈屬高度危
    險之物品，且對人身安全及社會治安均存有潛在之危險性，
    非經中央主管機關之許可，當不得擅自持有，竟仍漠視法令
    禁止而非法持有之，其犯罪情節非輕，應予嚴加非難，惟考
    量被告犯後始終坦承本案犯行，其犯後態度尚可，復依卷附
    資料尚無積極證據足證被告於持有本案槍、彈之期間內曾用
    以從事其他不法行為，兼衡被告自陳高中肄業、離婚、與媽
    媽、弟弟及4歲之女兒同住、現於中古車行上班，每月收入
    約新臺幣3、4萬元之智識程度及家庭生活經濟狀況，暨其犯
    罪之動機、目的、手段等一切情狀，量處如主文第二項所示
    之刑，並就罰金刑部分諭知易服勞役之折算標準。
五、沒收部分：
  ㈠違禁物，不問屬於犯罪行為人與否，沒收之，刑法第38條第1
    項定有明文。查扣案如附表編號1所示槍枝，核屬違禁物，
    不問屬於犯罪行為人與否，均應依刑法第38條第1項規定宣
    告沒收之。
　㈡扣案如附表編號2所示之具有殺傷力之子彈共計4顆，經內政
    部警政署刑事警察局鑑定時實際試射，因已擊發而不再具殺
    傷力，已不具有違禁物性質，自均不予宣告沒收。
　㈢至扣案如附表編號3、4所示之子彈各1顆，經送內政部警政署
    刑事警察局鑑定結果，認不具殺傷力，有該局109年1月31日
    刑鑑字第1080099693號鑑定書暨該局109年6月1日刑鑑字第1
    090055459號函在卷可考（偵卷第60、61頁，原審卷第47頁
    ），既不具殺傷力，自非違禁物，不予宣告沒收。
六、公訴意旨雖認被告持有附表編號4所示之子彈部分，亦涉犯槍砲彈藥刀械管制條例第12條第4項之非法持有子彈罪。然上開子彈經送內政部警政署刑事警察局鑑定，認不具殺傷力，已如前述，自不構成持有子彈罪，惟此部分如成立犯罪，因與前開有罪之持有子彈部分有實質上一罪關係，爰不另為無罪之諭知。　　　　　　　　　　　　
據上論斷，應依刑事訴訟法第369條第1項前段、第364條、第299
條第1項前段，修正前槍砲彈藥刀械管制條例第8條第4項，槍砲
彈藥刀械管制條例第12條第4項，刑法第2條第1項前段、第11條
前段、第55條、第42條第3項前段、第38條第1項，判決如主文。
本案經檢察官何嘉仁到庭執行職務。
中　　華　　民　　國　　109 　年　　11　　月　　25　　日
                  刑事第二十五庭審判長法　官  邱滋杉
                                      法　官  黃翰義
                                      法　官  陳彥年
以上正本證明與原本無異。
如不服本判決，應於收受送達後20日內向本院提出上訴書狀，其
未敘述上訴之理由者並得於提起上訴後20日內向本院補提理由書
（均須按他造當事人之人數附繕本）「切勿逕送上級法院」。
                                      書記官  彭秀玉
中　　華　　民　　國　　109 　年　　11　　月　　25　　日
附錄：本案論罪科刑法條全文
修正前槍砲彈藥刀械管制條例第8 條：
未經許可，製造、販賣或運輸鋼筆槍、瓦斯槍、麻醉槍、獵槍、
空氣槍或第四條第一項第一款所定其他可發射金屬或子彈具有殺
傷力之各式槍砲者，處無期徒刑或五年以上有期徒刑，併科新臺
幣一千萬元以下罰金。
未經許可，轉讓、出租或出借前項所列槍枝者，處五年以上有期
徒刑，併科新臺幣一千萬元以下罰金。
意圖供自己或他人犯罪之用，而犯前二項之罪者，處無期徒刑或
七年以上有期徒刑，併科新臺幣一千萬元以下罰金。
未經許可，持有、寄藏或意圖販賣而陳列第一項所列槍枝者，處
三年以上十年以下有期徒刑，併科新臺幣七百萬元以下罰金。
第一項至第三項之未遂犯罰之。
犯第一項、第二項或第四項有關空氣槍之罪，其情節輕微者，得
減輕其刑。
槍砲彈藥刀械管制條例第12條：
未經許可，製造、販賣或運輸子彈者，處一年以上七年以下有期
徒刑，併科新臺幣五百萬元以下罰金。
未經許可，轉讓、出租或出借子彈者，處六月以上五年以下有期
徒刑，併科新臺幣三百萬元以下罰金。
意圖供自己或他人犯罪之用，而犯前二項之罪者，處三年以上十
年以下有期徒刑，併科新臺幣七百萬元以下罰金。
未經許可，持有、寄藏或意圖販賣而陳列子彈者，處五年以下有
期徒刑，併科新臺幣三百萬元以下罰金。
第一項至第三項之未遂犯罰之。
附表：
編號 查獲物品 備註 1 改造手槍1 枝（槍枝管制編號0000000000號，含彈匣1個） 由仿半自動手槍製造之槍枝，換裝土造金屬槍管而成，擊發功能正常，可供擊發適用子彈使用，認具殺傷力 2 非制式子彈4顆 其中2顆係由金屬彈殼組合直徑約8.9mm金屬彈頭而成；另2顆經原審送鑑定，經試射後均可擊發，認均具殺傷力。           3 非制式子彈1顆（此部分經檢察官不另為不起訴處分） 係由金屬彈殼組合直徑約8.9mm金屬彈頭而成，經試射無法擊發，認不具殺傷力。 4 非制式子彈1顆 經試射雖可擊發，惟發射動能不足，認不具殺傷力。